【裁判字號】    97,訴,877
【裁判日期】    980608
【裁判案由】    有關寺廟事務
【裁判全文】
高雄高等行政法院裁定
                                       97年度訴字第877號
聲  請  人  丙○○
代  理  人  陳惠菊  律師
上列聲請人因原告甲○○與被告高雄縣政府間有關寺廟事務事件
，聲請人請求續行訴訟，本院裁定如下︰
    主  文
聲請駁回。
聲請訴訟費用由聲請人負擔。
    理  由
一、按「原告於判決確定前得撤回訴之全部或一部。」行政訴訟
    法第113條第1項前段定有明文。又訴之撤回是否合法，法院
    應依職權調查之。訴之撤回是否合法，當事人間發生中間之
    爭執時，法院調查之結果如認為合法者，應以裁定駁回當事
    人就訴求為辯論及裁判之聲明；反之，如認為撤回不合法者
    ，應續行訴訟。
二、查，原告甲○○原代表人徐番邦於民國91年11月16日死亡，
    其女丙○○即聲請人於同年月22日函被告高雄縣政府表示，
    經原告內部會議一致通過，由其暫代原告管理人，因適逢10
    年1次寺廟總登記，被告乃同意其自當日起暫代原告管理人
    乙職，並完成變動登記在案，此有高雄縣寺廟登記表影本附
    卷可稽。因原告管理人須由信徒代表大會過半數同意產生，
    惟因原告尚未確立信徒名冊，致無法產生管理人，又其代理
    管理人迄未辦理寺廟管理人改選造成諸多爭議，被告乃於97
    年5月8日函請丙○○於同年11月7日前完成「召開信徒代表
    大會」，並「訂定組織章程」，屆期若未能完成上開程序，
    將解除其暫代職務，由高雄縣林園鄉公所負責召開信徒代表
    大會及訂定組織章程事宜，俾利原告組織正常運作；嗣因丙
    ○○屆期仍無法完成召開信徒代表大會及訂定組織章程事宜
    ，被告乃於97年11月7日解除丙○○暫代原告管理人之職務
    等情，此有被告97年5月8日府民宗字第0970111545函及同年
    11月13日府民宗字第0970276703號函等影本附卷足稽。又上
    開被告97年11月13日府民宗字第0970276703號解除丙○○暫
    代甲○○管理人職務之函文，乃屬行政處分性質，依行政程
    序法第110條第1項及第3項規定，該行政處分自送達相對人
    及已知之利害關係人起，對其發生效力；在該行政處分未經
    撤銷、廢止，或未因其他事由而失效者，其效力繼續存在。
    則上開解除丙○○暫代甲○○管理人職務之行政處分既未經
    撤銷，其效力仍繼續存在，丙○○已非甲○○之管理人，其
    原委任之訴訟代理人陳惠菊律師仍以丙○○之代理人之身分
    為丙○○主張，請求續行本件訴訟，堪認陳惠菊律師已因情
    事變更而成為聲請人丙○○之代理人，合先敘明。
三、再按「寺廟管理人死亡無慣例可循，如何推選管理人疑義，
    前經本部函示，為健全寺廟組織，可由地方自治團體會同民
    意機關召集地方公正士紳召開推選暫代管理人，處理寺廟事
    務事宜。」業經內政部90年6月5日臺內民字第9004974號函
    釋在案。查，原告原代表人丙○○經高雄縣政府於97年11月
    7日解除其暫代原告管理人之職務後，高雄縣林園鄉公所乃
    依上開內政部函釋規定，於97年11月27日會同民意機關代為
    召開會議通過推選乙○○為原告之暫代管理人，並經該所報
    請被告備查在案，此有高雄縣林園鄉甲○○推選新任暫代管
    理人會議紀錄、現場照片、高雄縣林園鄉公所97年12月1日
    林鄉民政字第0970017809號函及被告97年12月4日府民宗字
    第0970285021號函等影本附卷可稽。又前述被告97年12月4
    日府民宗字第0970285021號備查函，係就高雄縣林園鄉公所
    於97年11月27日會同民意機關代為召開會議通過推選乙○○
    為原告之暫代管理人乙節所為知悉之表示，與所陳報事項之
    實質效力無關，當事人對所陳報事項有所爭執，自應循民事
    訴訟程序訴請法院裁判，而非行政法院所得加予審查。其次
    ，聲請人丙○○於本件起訴時，其暫代甲○○管理人之身分
    尚未遭被告為解除之處分，則其為原告甲○○之代表人之資
    格固無問題，然乙○○既已經高雄縣林園鄉公所會同民意機
    關代為召開會議通過推選為原告之暫代管理人，並陳報被告
    備查在案，其形式上即為原告之代表人，則其於97年12月16
    日具狀向本院聲明承受訴訟，復於98年1月10日具狀向本院
    聲請撤回本件訴訟，於法自無不合。是聲請人丙○○於擔任
    甲○○暫代管理人之職務於遭解除後，繼而主張乙○○以原
    告代表人身分撤回本件訴訟不合法，請求續行本件訴訟，自
    屬無據，應予駁回。又聲請人丙○○請求續行本件訴訟既無
    理由，則原告甲○○原來之起訴，即因新推選管理人乙○○
    之具狀撤回，而使訴訟繫屬發生消滅之結果，併此說明。
四、依行政訴訟法第104條、民事訴訟法第95條、第78條，裁定
    如主文。
中    華    民    國    98    年     6    月    8     日
              高雄高等行政法院第三庭
                          審判長法官  邱  政  強
                                法官  詹  日  賢
                                法官  李  協  明
以上正本係照原本作成。
如不服本裁定，應於裁定送達後10日內以書狀敘明理由，經本院
向最高行政法院提出抗告（須按對造人數附具繕本）。
中    華    民    國    98    年     6    月    8     日
                              書記官  周  良  駿


司法院資訊處製作；財團法人民間司法改革基金會備份。
